臺灣高等法院刑事判決　　　　　　　　 94年度上訴字第893號
上　訴　人
即　被　告　甲○○
選任辯護人　許桂挺　律師
上列上訴人因毒品危害防制條例案件，不服臺灣桃園地方法院94
年度訴字第54號，中華民國94年3月2日第一審判決（起訴案號：
臺灣桃園地方法院檢察署93年度偵字第19401號），提起上訴，
本院判決如下：
    主  文
上訴駁回。
    事  實
一、甲○○明知海洛因係毒品危害防制條例第二條第二項第一款
    規定之第一級毒品，亦係懲治走私條例第二條第一項所稱之
    管制進口物品，因其有施用海洛因之習慣，竟於民國（下同
    ）九十三年十二月十日搭乘國泰航空公司ＣＸ─五一一號至
    香港轉機前往泰國曼谷市，於翌（十一）日搭機至泰國北部
    清萊市附近之美斯樂地區，在該處不詳名稱旅館內以泰銖三
    萬元之代價，向姓名年籍不詳綽號為「石先生」之泰國籍男
    子購入海洛因一包（毛重約為七四公克）供己施用。嗣於同
    年月十二日，基於運輸海洛因之犯意，以將前述海洛因夾藏
    搭機之方式，自美思樂搭乘泰國國內班機至曼谷市住宿二晚
    ；再於同年月十四日自曼谷市搭乘國際班機至中國上海市停
    留二日，又於同年月十六日自中國上海市搭機至澳門住宿一
    晚後（其間陸續施用前述海洛因約十公克，施用毒品部分另
    由檢察官偵辦）；於同年月十七日接續前述運輸海洛因之犯
    意及基於私運管制物品進口之犯意，將前述施用剩餘之海洛
    因，以其所有之保鮮膜一張及乳膠手套一只包裹，藏放於其
    所有之內褲，放置在隨身行李內，搭乘同日上午十一時四十
    分之澳門航空公司ＮＸ─六一○號班機，於同日十三時許，
    自桃園縣大園鄉中正國際機場入境，而運輸、私運前開海洛
    因毒品進入台灣。嗣甲○○因業經法務部調查局列為注檢對
    象，於入境證照查驗後，即由內政部警政署航空警察局安全
    檢查隊二組檢查員郭康富帶同其至財政部台北關稅局，交由
    關員對其行李檢查；其間甲○○不小心割傷其手指，經關員
    帶其至入境檢查室北邊辦公室處理止血時，甲○○乃趁隙將
    該海洛因，連同前述保鮮膜及乳膠手套包裝，丟棄在該辦公
    室門口旁之垃圾桶內，然仍為郭康富發現，通知財政部台北
    關稅局關員處理，而扣得前述海洛因一包（毛重64公克，驗
    餘淨重53.78公克，純度100/73.62，純質淨重39.59）、外
    包裝保鮮膜一張、乳膠手套一只（空包裝重8.90公克，原判
    決事實欄記載為9.8公克，然觀諸原判決主文亦記載包裝為
    8.90公克，則此處「9.8公克」顯係手誤，應予更正），及
    供夾藏海洛因用之內褲一條。
二、案經法務部調查局台北縣調查站報請臺灣桃園地方法院檢察
    署檢察官偵查起訴。
    理  由
一、訊之被告甲○○雖坦承於上揭時地夾藏私運管制進口物品海
    洛因進口，但否認有運輸第一級毒品海洛因之犯行，辯稱：
    伊攜帶海洛因純粹是自己要吸食，沒有運輸毒品的意思云云
    。惟查：
  (一)被告於九十三年十二月十一日搭機至泰國北部清萊市附近之
    美斯樂地區，以泰銖三萬元之代價，向姓名年籍不詳之綽號
    為「石先生」泰國籍男子購入海洛因一包（毛重約為七四公
    克），其後於同年月十二日將之藏放內褲內，先後搭機至泰
    國曼谷市、中國上海市、澳門，而於同年月十七日搭機十三
    時許自桃園縣大園鄉中正國際機場入境台灣，嗣於而運輸、
    私運前開海洛因進入台灣，嗣被告於同日十四時許，趁隙將
    前述海洛因丟棄於入境檢查室北邊辦公室門口旁之垃圾桶內
    ，為證人郭康富發覺，通知台北關稅局關員處理而查獲等情
    ，迭據被告於台北縣調站詢問、檢察官偵查、原審及本院審
    理時陳述在卷（見偵卷第3頁至第6頁、第29頁、第30頁，原
    審卷第10頁、第75頁至78頁）；核與證人郭康富於台北縣調
    站詢問時證述之情形（偵卷第7頁、第8頁）相符；並有台北
    關稅局扣押貨物、運輸工具收據及搜索筆錄一份、台北縣調
    站查獲涉嫌毒品危害防制條例毒品初步鑑驗報告單一份、被
    告及海洛因照片二張、被告之旅客入出境記錄查詢表一張（
    見偵查卷第10頁、第12頁、第17頁、第19頁、第38頁）在卷
    可稽，及上揭海洛因、包裝（保鮮膜一張、乳膠手套一只，
    由法務部調查局調查局保管）、內褲一條扣案可資佐證。
  (二)本案查獲之白色粉末狀物毛重64公克，有獲案毒品表在卷可
    查（見原審卷第64頁）；嗣經送法務部調查局鑑定結果，檢
    出含有第一級毒品海洛因成分，驗餘淨重53.78公克，純度
    100/73. 62，純質淨重39.59，空包裝重8.90公克（即外包
    裝保鮮膜一張、乳膠手套一只，原判決理由欄二之(二)記載空
    包裝重量為9.8公克，然觀諸原判決主文亦記載包裝為8.90
    公克，則此處「9.8公克」顯係手誤，應予更正），有該局
    94年1月14日調科壹字第080008754號鑑定通知書一份在卷可
    稽（見原審卷第59頁）。是被告之自白應屬可信，其自泰國
    美斯樂地區攜帶運輸，途經泰國曼谷市、中國上海市、澳門
    ，最後進入台灣地區之物品確係第一級毒品海洛因，亦可認
    定（被告施用第一級毒品部分，有尿液鑑定報告在卷可查，
    業經原審另裁定送觀察勒戒）。
  (三)被告雖辯稱：伊係自用，沒有運輸毒品的意思云云；選任辯
    護人亦為被告辯稱：被告夾帶入境之海洛因數量甚微，且其
    係供其自用，並無漫延毒禍，其持有、攜帶前述海洛因，另
    有吸食之原因（目的），非單純以運輸為目的，故不構成毒
    品危害防制條例第四條所示之「運輸」行為等語。惟按懲治
    走私條例第三條第一項之運送走私物品罪，並不以運送他人
    所有或持有之走私物品為限，即為自己運送者，亦包括在內
    ，故不論運送人係為他人運送或為自己運送，均應成立運送
    走私物品罪。而懲治走私條例第二條規定之「私運」及毒品
    危害防制條例第四條所規定之「運輸」，與之用語雖有不同
    ，惟其意義相同，均指「未經許可，將物品由一地轉運輸送
    至另一地而言。又，毒品危害防制條例之運輸毒品罪，所稱
    之「運輸」係指轉運輸送而言，不以國外輸入國內或國內輸
    出國外者為限，其在國內運送者，亦屬之，至於運輸之動機
    、目的是否意在為己或為他人，運輸之方法為海運、空運、
    陸運或兼而有之，均非所問。至零星夾帶或短途持送者，雖
    得斟酌實際情形，依持有毒品罪論科，但仍以無運輸或販賣
    之意圖者為限（司法院院解字第三五四一號解釋、最高法院
    九十二年台上字第五三九九號判決要旨參照）。本件依被告
    所辯，其購買海洛因雖係為自己施用，然據其供陳原購買之
    海洛因一包毛重約為74公克，自泰北地區輾轉經由中國大陸
    地區、澳門攜帶海洛因進入臺灣，被查獲時所攜帶之海洛因
    毛重仍高達64公克，驗餘淨重仍高達53.78公克，依本院職
    務上所知悉施用第一級毒品海洛因之人每日用量約在0.1公
    克至0.5公克（有摻合物，非純質）計算，該等入境被查扣
    之第一級毒品海洛因，足足可供一人施用一百二十日以上，
    數量自難認為微少，已非所謂「零星夾帶」之情形；再被告
    係搭飛機自泰北地區輾轉經由泰國曼谷市、中國大陸上海市
    、澳門等地返台，路程非短，亦非「短途持送」可比；依其
    攜帶大量第一級毒品海洛因跨越數國司法管轄權區域，進入
    臺灣地區觀之，自有漫延毒禍之虞，而難認無運輸毒品之犯
    意；其行為已該當運輸第一級毒品罪之構成要件。被告所辯
    ：伊係自用，沒有運輸毒品的意思云云；及選任辯護人為被
    告所辯：被告夾帶入境之海洛因數量甚微，且其係供其自用
    ，並無漫延毒禍，其持有、攜帶前述海洛因，另有吸食之原
    因（目的），非單純以運輸為目的，故不構成毒品危害防制
    條例第四條所示之「運輸」行為等語，均無足採。
  (四)綜上所述，本件事證明確，被告前開犯行可以認定，應予論
    科。
二、核被告所為：
  (一)查，海洛因係毒品危害防制條例第二條第二項第一款規定之
    第一級毒品；被告夾藏海洛因自泰國北部美斯樂地區搭機，
    先後至泰國曼谷市、中國上海市及澳門並入境台灣之行為，
    係犯毒品危害防制條例第四條第一項之運輸第一級毒品罪。
    起訴書雖僅論及被告於九十三年十二月十七日自澳門運輸進
    入台灣部分之事實，然被告係於同年月十二日起即自泰國北
    部美斯樂地區開始運輸扣案之海洛因（及途中已施用部分）
    ，先後經過泰國曼谷市、中國上海市、澳門，此部分之運輸
    行為與自澳門至台灣之運輸行為，客觀上應認係接續進行之
    同一運輸行為，為起訴效力所及，自應併予審理。至於被告
    持有第一級毒品之低度行為，應為運輸之高度行為吸收，不
    另論罪。
  (二)次查，海洛因亦係行政院依懲治走私條例第二條第四項授權
    公告之甲類第四款管制進出口物品，依法不得持有、運輸或
    私運進口；被告將海洛因攜帶進入台灣地區，所為亦犯有懲
    治走私條例第二條第一項之私運管制物品進口罪。
  (三)被告以一行為運輸第一級毒品海洛因進入臺灣地區，同時觸
    犯前開二罪，為想像競合犯，應依刑法第五十五條規定，從
    一重之運輸第一級毒品罪處斷。
  (四)又運輸海洛因係最輕本刑為無期徒刑之重罪，而被告此次所
    運輸之海洛因淨重約五四公克（如包含其已施用部分，合計
    約六四公克），雖非微量，惟以運輸第一級毒品罪而言，其
    數量非甚鉅，與一般毒梟運輸毒品少者數百公克，多者以公
    斤計比較，其情節尚屬輕微；再依其所述，其攜帶入境之毒
    品全係為供已施用，是被告之犯罪情節尚堪憫恕，即科以最
    輕之刑，仍嫌過重，爰依刑法第五十九條規定酌減其刑。
三、原審基此適用毒品危害防制條第4條第1項、第18條第1項前
    段、第19條第1項，懲治走私條例第2條第1項、第11條，刑
    法第11條前段、第55條、第59條之規定，並審酌被告犯罪之
    動機、目的、其等私運毒品來台之海洛因，數量不多、其犯
    罪後對於犯罪過程尚能坦白陳述，犯後態度尚良好等情狀，
    從輕量處有期徒刑捌年。復以扣案之上述海洛因係屬第一級
    毒品，應依毒品危害防制條例第十八條第一項前段規定，諭
    知沒收銷燬之；扣案海洛因之包裝即保鮮膜一張及乳膠手套
    一只（空包裝重8.90公克）暨內褲一條均係被告所有，用以
    運輸毒品所用之物，業據被告陳明在卷，併依同條例第十九
    條第一項諭知沒收。再敘明：公訴意旨另以：被告另基於概
    括犯意，自民國93年10月20日起，在泰國清邁（應係「清萊
    」之誤）地區某處，向泰國籍男子「石先生」等人購入海洛
    因，將之藏放褲腰袋或內褲內，分別於九十三年十一月一日
    及同年月二十五日，搭乘國泰（起訴書誤載為「泰國」）航
    空公司ＣＸ─四六四、ＣＸ─四○八號班機攜帶返國，供己
    施用，因認被告另涉有二次運輸第一級毒品及私運管制物品
    進口犯嫌。惟按：(一)被告之自白，不得作為有罪判決之唯一
    證據，仍應調查其他必要之證據，以察其是否與事實相符，
    刑事訴訟法第一百五十六條第二項定有明文。前開規定之立
    法意旨乃在防範被告自白之虛擬致與真實不符，故對自白在
    證據上之價值加以限制，明定須藉補強證據以擔保其真實性
    。而所謂補強證據，則指除該自白或不利於己之陳述本身之
    外，其他足以證明自白之犯罪事實確具有相當程度真實性之
    證據而言，雖所補強者，非以事實之全部為必要，但亦須因
    補強證據與自白之相互利用，足使犯罪事實獲得確信者，始
    足當之（最高法院九十二年度台上字第一九八五號刑事判決
    意旨參照）。(二)公訴意旨所指「被告於九十三年十一月一日
    及同年月二十五日二次運輸海洛因毒品入境」之事實，雖據
    被告於偵審中自白不諱，惟公訴人並未提出其他證據以資補
    強。至於扣案之物品（即前開海洛因、包裝及內褲），係被
    告於同年十二月十七日運輸海洛因犯行之證據，足以佐證被
    告被查獲當次運輸海洛因之犯行，並不足以補強被告有關先
    前二次犯行自白之真實性。另被告旅客入出境記錄查詢表，
    亦僅足以證明其於前述二日期有入境之事實，不足以證明其
    入境時確有攜帶毒品之事實。參諸前開規定及判決意旨所示
    ，本院自不得僅以被告前開自白即認定其有前述二次運輸海
    洛因進口之犯行。惟公訴意旨認此部分如成立，與前述九十
    三年十二月十七被查獲之犯行間係基於概括犯意，有連續犯
    裁判上一罪關係，爰不另為無罪之諭知云云。其認定事實、
    適用法律及量處刑期均為妥適。被告之上訴意旨仍執前詞否
    認涉犯運輸第一級毒品罪，並無理由，其上訴應予駁回。
四、臺灣桃園地方法院檢察署94年度偵字第3983號卷以被告另涉
    犯有毒品危害防制條例第四條第一項之運輸第一級毒品罪及
    懲治走私條例第二條第一項之私運管制物品進口罪，且與本
    案連有續犯之裁判上一罪關係而移送併辦云云。惟查，臺灣
    桃園地方法院檢察署94年度偵字第3983號卷移送併辦意旨所
    指被告另涉毒品危害防制條例第四條第一項之運輸第一級毒
    品罪及懲治走私條例第二條第一項之私運管制物品進口罪之
    犯罪事實，核與上揭理由三所述被告之犯罪尚屬不能證明部
    分，為同一之內容；該部分既經本院認定被告所涉犯罪尚屬
    不能證明，則核與本案認定有罪部分，即難認有裁判上一罪
    之關係，本院自屬無從併辦，應退回原檢察署由檢察官另為
    適法之處置，併此敘明。
據上論斷，應依刑事訴訟法第368條，判決如主文。
本案經檢察官林炳雄到庭執行職務。
中　　華　　民　　國　　94　　年　　5 　　月　　12　　日
　　　　　　　　　刑事第十三庭  審判長法　官  劉景星
                                      法  官  陳志洋
                                      法  官  陳博志
以上正本證明與原本無異。
如不服本判決，應於收受送達後十日內向本院提出上訴書狀，其
未敘述上訴之理由者並得於提起上訴後十日內向本院補提理由書
（均須按他造當事人之人數附繕本）。
                                      書記官  陳嘉文
中　　華　　民　　國　　94　　年　　5 　　月　　16　　日
附錄：本案論罪科刑法條全文
毒品危害防制條例第四條第一項
製造、運輸、販賣第一級毒品者，處死刑或無期徒刑；處無期徒
刑者，得併科新台幣一千萬元以下罰金。
